【裁判字號】    97,訴,1910
【裁判日期】    970630
【裁判案由】    偽造文書等
【裁判全文】
臺灣臺中地方法院刑事判決              97年度訴字第1910號
公  訴  人  臺灣臺中地方法院檢察署檢察官
被      告  乙○○
                    （另案於臺灣臺中戒治所戒治中）
上列被告因偽造文書等案件，經檢察官提起公訴（96年度偵字第
20603號），本院裁定改依簡式程序審理，判決如下：
    主    文
乙○○犯侵占遺失物罪，處罰金新臺幣壹萬元，如易服勞役，以
新臺幣壹仟元折算壹日，減為罰金新臺幣伍仟元，如易服勞役，
以新臺幣壹仟元折算壹日。又犯如附表1編號1至4所示之行使偽
造私文書各罪，各處如附表1編號1至4所示之刑及減刑。又犯如
附表2所示之詐欺取財未遂罪，處如附表2所示之刑及減刑。有期
徒刑部分應執行有期徒刑柒月，緩刑貳年。偽造之「丙○○」簽
名共捌枚均沒收。
    犯罪事實
一、乙○○於民國96年1月23日，在臺中市○○街98號附近，拾獲
    丙○○所遺失之臺北富邦商業銀行（下稱臺北富邦銀行）所
    發行之卡號：0000000000000000號信用卡1張後，竟不思歸
    還，而意圖為自己不法之所有予以侵占入己，並先後持上開
    信用卡於下述時、地刷卡消費（詳如後述）。
二、乙○○基於意圖為自己不法所有及行使偽造私文書之犯意，
    持上開信用卡至附表1所示商家，佯裝其為丙○○本人，並
    先後於附表1所示之簽帳單上偽簽如附表1所示之「丙○○」
    簽名，用以表示乃丙○○本人親自消費，復將該簽帳單交予
    附表1所示各該商家店員而行使之，致附表1所示各該商家之
    店員陷於錯誤，而分別交付各該物品予乙○○，足生損害於
    附表1所示各該商家、丙○○本人及臺北富邦銀行。
三、乙○○復基於意圖為自己不法所有之犯意，持上開信用卡至
    附表2所示商家，佯裝其為丙○○本人，欲消費如附表2所示
    ，惟因上開信用卡因無法使用而未詐欺得手。
四、案經丙○○訴由臺中警察局第五分局報告臺灣臺中地方法院
    檢察署檢察官偵查起訴。
    理    由
壹、程序方面：
    按簡式審判程序之證據調查，不受刑事訴訟法第159條第1項
    規定之限制，刑事訴訟法第273條之2定有明文。此乃因簡式
    審判程序，貴在審判程序之簡省便捷，故調查證據之程序宜
    由審判長便宜行事，以適當之方法行之即可；又因被告乙○
    ○對於犯罪事實並不爭執，可認定被告亦無行使反對詰問權
    之意，因此有關傳聞證據之證據能力限制規定無庸予以適用
    。查本件被害人丙○○於警詢中所為之陳述，為傳聞證據，
    然本件訴訟係適用簡式審判程序，有審判筆錄在卷可稽，揆
    諸前開說明，被害人丙○○於警詢時所為之陳述，自得作為
    認定事實之證據。
貳、實體方面：
一、上開犯罪事實業據被告坦承不諱，核與被害人丙○○所述情
    節相符，並有臺北富邦銀行出具之盜刷明細2紙、上開簽帳
    單及監視器翻拍照片5張在卷可參，是本件事證明確，被告
    犯行應足認定。
二、論罪科刑：
(一)、核被告所為犯罪事實欄一所為，係犯刑法第337條之侵占遺
    失物罪；犯罪事實欄二所為，均係犯刑法第216條、第210
    條之行使偽造私文書罪、第339條第1項之詐欺取財罪；犯罪
    事實欄三所為，均係犯刑法第339條第3項、第1項之詐欺取
    財未遂罪。
(二)、被告犯罪事實欄二偽造被害人丙○○署名之行為，係偽造私
    文書之階段行為，而偽造私文書之低度行為，又為行使偽造
    簽帳單之高度行為所吸收，均不另論處。
(三)、被告附表1編號3所示之2次行使偽造私文書、詐欺取財之犯
    行及附表2之2次詐欺取財未遂犯行，均在密切接近之時間、
    地點，以相同之手法，侵害相同之法益，應係出於單一之犯
    意，應論以接續犯，公訴意旨認被告附表1編號3所示之2次
    行使偽造私文書、詐欺取財之犯行屬數罪，尚有未恰，應予
    敘明。
(四)、被告附表1編號1至4各該冒名盜刷之行為，同時觸犯行使偽
    造私文書及詐欺取財罪名，係屬想像競合犯之裁判上一罪關
    係，應依刑法第55條之規定，從一重之行使偽造私文書罪論
    處。
(五)、被告所犯前開侵占遺失物犯行與附表1編號1至4之4次行使偽
    造私文書犯行、附表2之詐欺取財未遂犯行間，其犯意各別
    ，行為互殊，法益亦異，應予分論併罰。公訴意旨認上開侵
    占遺失物罪與附表1編號1之行使偽造私文書罪，為想像競合
    犯，尚有誤會，應予敘明。
(六)、爰審酌被告起意侵占被害人丙○○之信用卡，並冒名盜刷詐
    取財物，考量被告侵占所得之財物價值，但冒名盜刷詐取之
    財物價值非高，且犯後坦承犯行，犯後態度良好，並已清償
    各該盜刷之信用卡款項，有清償收據6紙在卷可參（本院卷
    第22頁）等一切情狀，分別量處如主文所示之刑，並就罰金
    部分諭知易服勞役之標準。又本案被告之犯罪時間，均係在
    96年4月24日以前，符合中華民國96年罪犯減刑條例第2條第
    1項第3款之規定，均應減其宣告刑2分之1，並就減刑後之有
    期徒刑部分定其應執行之刑。再被告前雖因故意犯罪受有期
    徒刑以上刑之宣告，惟其於執行完畢後，5年以內未曾因故
    意犯罪受有期徒刑以上刑之宣告，有臺灣高等法院被告前案
    紀錄表可徵，因一時失慮致罹刑典，信其經此論罪科刑之教
    訓，應知警惕而無再犯之虞，且其既已清償上開盜刷款項，
    本院認附表1、2所示各宣告刑及定應執行刑以暫不執行為適
    當，爰併予以宣告緩刑2年，用啟自新。又附表1編號1至4所
    示簽帳單上持卡人簽名欄內偽造「丙○○」之署名共8枚，
    不問屬於被告與否，爰依刑法第219條之規定，併予諭知沒
    收。
據上論斷，應依刑事訴訟法第273條之1第1項、第299條第1項前
段，刑法第337條、第216條、第210條、第339條第1項、第3項、
第55條、第51條第5款、第42條第3項前段、第74條第1項第2款、
第219條，刑法施行法第1條之1第1項、第2項前段，中華民國96
年罪犯減刑條例第2條第1項第3款、第7條、第10條，判決如主文
。
本案經檢察官甲○○到庭執行職務。
中    華    民    國    97    年    6     月    30    日
                  刑事第十五庭  法  官  柯雅惠
上正本證明與原本無異。
如不服本判決，應於收受送達後10日內向本院提出上訴書狀（應
敘述具體理由並附繕本）。
上訴書狀如未敘述理由，應於上訴期間屆滿後20日內補提理由書
於本院。
                                書記官  鍾小屏
中    華    民    國    97    年    6     月    30    日
附表1
 ┌──┬─────┬─────┬────┬────┬──────┬─────────┐
 │編號│消費時間  │消費地點  │店家名稱│消費金額│偽造之簽名  │宣告刑            │
 ├──┼─────┼─────┼────┼────┼──────┼─────────┤
 │1   │96年1月23 │臺中市崇德│全國加油│新臺幣（│1式1聯，「鄧│有期徒刑月，減為│
 │    │日8時4分  │路2段36號 │站昌平站│下同）  │惠米」之簽名│有期徒刑壹月又拾伍│
 │    │          │          │        │670元   │1枚         │日。偽造之「丙○○│
 │    │          │          │        │        │            │」之簽名壹枚沒收。│
 │    │          │          │        │        │            │                  │
 │    │          │          │        │        │            │                  │
 ├──┼─────┼─────┼────┼────┼──────┼─────────┤
 │2   │96年1月23 │臺中市十甲│崴傑五金│1263元  │1式1聯，「鄧│有期徒刑月，減為│
 │    │日8時27分 │路203號   │股份有限│        │惠米」之簽名│有期徒刑壹月又拾伍│
 │    │          │          │公司    │        │1枚         │日。偽造之「丙○○│
 │    │          │          │        │        │            │」之簽名壹枚沒收。│
 │    │          │          │        │        │            │                  │
 ├──┼─────┼─────┼────┼────┼──────┼─────────┤
 │3   │96年1月23 │臺中市崇德│家樂福大│6990元  │1式2聯，「鄧│有期徒刑肆月，減為│
 │    │日9時51分 │路1段625號│賣場3C櫃│        │惠米」之簽名│有期徒刑貳月。偽造│
 │    │          │          │        │        │2枚         │之「丙○○」之簽名│
 │    ├─────┼─────┼────┼────┼──────┤肆枚均沒收。      │
 │    │96年1月23 │臺中市崇德│家樂福大│2108元  │1式2聯，「鄧│                  │
 │    │日9時59分 │路1段625號│賣場一般│        │惠米」之簽名│                  │
 │    │          │          │櫃      │        │2枚         │                  │
 ├──┼─────┼─────┼────┼────┼──────┼─────────┤
 │4   │96年1月23 │臺中市北屯│大買家量│1萬3090 │1式2聯，「鄧│有期徒刑伍月，減為│
 │    │日10時23分│區○○路37│販店北屯│元      │惠米」之簽名│有期徒刑貳月又拾伍│
 │    │          │0號       │店      │        │2枚         │日。偽造之「丙○○│
 │    │          │          │        │        │            │」之簽名貳枚均沒收│
 │    │          │          │        │        │            │。                │
 └──┴─────┴─────┴────┴────┴──────┴─────────┘
 附表2
 ┌──┬─────┬─────┬────┬────┬──────┬─────────┐
 │編號│消費時間  │消費地點  │消費店家│消費金額│備        註│宣     告     刑  │
 ├──┼─────┼─────┼────┼────┼──────┼─────────┤
 │    │96年1月23 │臺中市北屯│大買家量│3111元  │交付上開信用│有期徒刑月，減為│
 │    │日10時30分│區○○路37│販店北屯│        │卡予商店員工│有期徒刑壹月又拾伍│
 │    │          │0號       │店      │        │後，即因信用│日。              │
 │    │          │          │        │        │卡無法使用而│                  │
 │    │          │          │        │        │交易失敗。  │                  │
 │    ├─────┼─────┼────┼────┼──────┤                  │
 │    │96年1月23 │臺中市北屯│大買家量│1913元  │交付上開信用│                  │
 │    │日10時32分│區○○路37│販店北屯│        │卡予商店員工│                  │
 │    │          │0號       │店      │        │後，即因信用│                  │
 │    │          │          │        │        │卡無法使用而│                  │
 │    │          │          │        │        │交易失敗。  │                  │
 └──┴─────┴─────┴────┴────┴──────┴─────────┘
附錄：
刑法第337條：
意圖為自己或第三人不法之所有，而侵占遺失物、漂流物或其他
離本人所持有之物者，處5 百元以下罰金。
刑法第第216條
行使第二百十條至第二百十五條之文書者，依偽造、變造文書或
登載不實事項或使登載不實事項之規定處斷。
刑法第210條
偽造、變造私文書，足以生損害於公眾或他人者，處五年以下有
期徒刑。
刑法第339條：
意圖為自己或第三人不法之所有，以詐術使人將本人或第三人之
物交付者，處5年以下有期徒刑、拘役或科或併科1千元以下罰金
。
以前項方法得財產上不法之利益或使第三人得之者，亦同。
前二項之未遂犯罰之。


司法院資訊處製作；財團法人民間司法改革基金會備份。
